【裁判字號】    98,審訴,2599
【裁判日期】    980813
【裁判案由】    妨害自由
【裁判全文】
臺灣高雄地方法院刑事判決            98年度審訴字第2599號
公  訴  人  臺灣高雄地方法院檢察署檢察官
被      告  己○○
            丙○○
前二人共同
選任辯護人  黃勝文律師
被      告  戊○○
            庚○○
            甲○○
上列被告因妨害自由案件，經檢察官提起公訴（98年度偵字第24
88號），被告於本院準備程序為有罪之陳述，經合議庭裁定由受
命法官依簡式審判程序獨任審理，判決如下：
    主  文
己○○共同犯剝奪他人行動自由罪，處有期徒刑陸月，如易科罰
金，以新臺幣壹仟元折算壹日。緩刑貳年，並應向國庫支付新臺
幣陸萬元。扣案空白本票、借貸契約書各陸份，均沒收。
丙○○共同犯剝奪他人行動自由罪，處有期徒刑月，如易科罰
金，以新臺幣壹仟元折算壹日。緩刑貳年，並應向國庫支付新臺
幣萬元。扣案空白本票、借貸契約書各陸份，均沒收。
戊○○、庚○○、甲○○共同犯剝奪他人行動自由罪，各處有期
徒刑貳月，如易科罰金，均以新臺幣壹仟元折算壹日。緩刑貳年
，並各應向國庫支付新臺幣貳萬元。扣案空白本票、借貸契約書
各陸份，均沒收。
    事  實  及  理  由
一、犯罪事實要旨：
    己○○因受友人洪志曜（經檢察官為不起訴處分確定）之委
    託向丁○○催討貨款，遂於民國98年1 月11日偕同丙○○、
    戊○○、庚○○、甲○○，共乘車牌號碼9608-QZ 號自用小
    客車齊自臺北南下高雄，並於同日19時37分許，抵達高雄市
    新堀江商圈一帶，己○○、丙○○乃率先走向丁○○擺設之
    攤位（設於高雄市○○區○○街199 號）示意丁○○轉往他
    處研商債務問題，並另行書立本票、借貸契約資為承諾還款
    憑證，及見丁○○拒絕且企圖離去，己○○、丙○○、戊○○、庚○○、甲○○遂共同基於剝奪他人行動自由之犯意聯
    絡，違反丁○○之意願，推由己○○以其所有之電擊棒毆打
    丁○○之腹部等身體部位，至丙○○、戊○○、庚○○、甲○○則徒手拉扯丁○○之肢體、衣物，俾阻止丁○○離去，
    縱丁○○已不勝毆打、拉扯致跌落在地猶未立即罷手，丁○○因而受有頭部外傷併頭皮撕裂傷0.7x0.2x0.5 公分、左耳
    紅腫瘀青挫擦傷4x2 公分、前頸紅腫3x0.5 公分、左肩紅腫
    5x0. 5公分及2x0.5 公分、腹部紅腫5x0.5 公分及1x0.5 公
    分、背部紅腫11x1公分及6x5 公分、背部紅腫擦傷6x3 公分
    等毆打、電擊傷害，並因懾於遭毆打、拉扯而無力抵抗，己○○、丙○○即分別逼近丁○○之身前、身後，另戊○○、
    庚○○、甲○○則俱從旁監視丁○○之舉動，而不讓丁○○
    自由離去，以剝奪丁○○之行動自由，並將丁○○強押至址
    設高雄市新興區○○○路170 號「三商巧福」2 樓。己○○
    進而提出自己所有之空白本票、借貸契約書各1 份，指示甲○○前去附近超商各影印5 份俾供丁○○填寫，並由自己、
    庚○○、丙○○、戊○○分別環坐於丁○○之前、後、左、
    右方俾監控丁○○之舉動，而以前開非法方法剝奪丁○○之
    行動自由。嗣高雄市政府警察局新興分局五福派出所警員陳
    振成等人據報後，旋於同日20時30分許趕往前開「三商巧福
    」2 樓逮捕己○○、庚○○、丙○○、戊○○，並當場扣得
    達昇精品進口服飾收據1 紙，及另自甲○○身上扣得空白本
    票、借貸契約書各6 份，乃悉全情。
二、訊據被告己○○、丙○○、戊○○、庚○○、甲○○（下合
    稱被告5 人）於本院準備程序及審理中，坦承前開犯行不諱
    ，核與證人即告訴人丁○○迭於警詢、偵查中之證述，及證
    人即現場目擊者陳信宏、本案承辦員警陳振成分別於警詢、
    偵查中之證述，均大致相符，並有阮綜合醫院98年1 月2 日
    診斷證明書1 份在卷，及達昇精品進口服飾收據1 紙、空白
    本票、借貸契約書各6 份扣案可憑，足認被告5 人首開自白
    均合於事實，可資採為認定犯罪事實之依據，本案事證明確
    ，被告5 人犯行均堪認定。
三、按刑法第302 條之剝奪他人行動自由罪，係妨害自由之概括
    規定，故行為人具有一定目的，以私行拘禁或其他非法方法
    剝奪人之行動自由者，除法律別有處罰較重之規定（例如略
    誘及擄人勒索等罪），應適用各該規定處斷外，如以使人行
    無義務之事，或妨害人行使權利為目的，而其強暴、脅迫復
    已達於剝奪人行動自由之程度，即祇成立本罪，不應依同法
    第304 條論處（最高法院89年度臺上字第1388號判決意旨參
    照）。次按刑法第302 條第1 項、第304 條第1 項及第305
    條之罪，均係以人之自由為其保護之法益。而刑法第302 條
    第1 項之罪所稱之非法方法，已包括強暴、脅迫或恐嚇等一
    切不法手段在內，其因而致普通傷害，乃強暴、脅迫當然之
    結果，除另有傷害故意外，仍祇成立該條項之罪，無同法第
    277 條第1 項之適用（最高法院89年度臺上字第780 號判決
    、30年上字第3701號判例意旨參照）。查丁○○係因懾於遭
    毆打、拉扯而無力反抗，並非自願陪同被告5 人轉往他處研
    商債務問題，且被告5 人分別以逼近丁○○之身前、身後及
    從旁監視等方式，將丁○○強押至前開「三商巧福」2 樓，
    繼又環坐在丁○○四週，俱如前述，可認丁○○任意離去之
    意思自由業已遭剝奪，業達完全喪失行動自由之程度，揆諸
    前揭說明，自屬以非法方法剝奪丁○○之行動自由無訛。是
    故核被告5 人所為，均係犯刑法第302 條第1 項之剝奪他人
    行動自由罪；被告5 人為達剝奪丁○○行動自由所施之毆打
    、拉扯等強暴手段致丁○○成傷，係屬當然結果，不另論罪
    。被告5 人就本案犯行存有犯意聯絡、行為分擔，均應論以
    共同正犯。
四、本院審酌被告5 人不思循正當途徑追討債務，竟恣意剝奪丁○○之行動自由，所為誠屬不該。惟念被告5 人於本院準備
    程序、審理中，均已知全然坦承犯行不諱，且具悔意，並已
    與丁○○達成和解，有和解書在卷可稽，犯後態度尚佳，兼
    衡被告5 人之品行、智識程度及於本案中之分工情形各節，
    爰分別量處如主文各所示之刑，再斟以被告5 人各自之家庭
    經濟狀況，均諭知以1,000 元折算1 日之易科罰金折算標準
    。至檢察官未及審酌被告5 人於本院準備程序及審理中已全
    然坦承犯行之事實，求予量處己○○有期徒刑9 月、丙○○
    有期徒刑6 月，及戊○○、庚○○、甲○○均有期徒刑3 月
    ，俱尚嫌過重，應予指明。
五、被告5 人前均未曾因故意犯罪受有期徒刑以上刑之宣告，有
    臺灣高等法院被告前案紀錄表各1 份在卷可按，被告5 人因
    一時失慮，偶罹刑典，且於本院準備程序、審理中，已知全
    然坦承犯行，非無悔意，並已與丁○○達成和解，犯後態度
    尚佳，均業如前述，經此偵、審程序及罪刑之宣告，當知所
    警惕，信無再犯之虞，本院因認對被告5 人所宣告之刑，均
    以暫不執行為適當，爰依刑法第74條第1 項第1 款之規定，
    俱予宣告緩刑2 年，用啟自新，並依刑法第74條第2 項第4
    款，命己○○、丙○○、戊○○、庚○○、甲○○應各向國
    庫支付6 萬元、3 萬元、2 萬元、2 萬元、2 萬元，以示警
    惕、衡平。
六、沒收
(一)扣案空白本票、借貸契約書各6 份，為己○○所有供犯本案
    所用之物，應依刑法第38條第1 項第2 款、第3 項及共犯責
    任共同理論，宣告沒收。
(二)扣案之達昇精品進口服飾收據1 紙係案外人洪志曜所持有之
    合法債權憑證，並非被告5 人所有，且核非違禁物；至員警
    破獲本案之際，同時查扣之銀行本票、美商花旗銀行支票等
    物，亦非違禁物，復無事證顯示與本案有何相關；另己○○
    執犯本案所用之電擊棒1 支業已滅失，經己○○於本院陳明
    在卷，本院自均無由為沒收之宣告。
據上論結，應依刑事訴訟法第273 條之1 第1 項、第299 條第1
項前段、第310 條之2 、第454 條第1 項，刑法第28條、第302
條第1 項、第41條第1 項前段、第74條第1 項第1 款、第2 項第
4 款，刑法施行法第1 條之1 ，判決如主文。
本案經檢察官乙○○到庭執行職務。
中    華    民    國    98    年    8     月    13    日
                  刑事第十庭  法  官  莊珮吟
以上正本證明與原本無異。
如不服本判決應於收受本判決後10日內向本院提出上訴書狀，並
應敘述具體理由，如未敘述上訴理由者，應於上訴期間屆滿後20
日內補提理由書狀於本院（均須按他造當事人之人數附繕本）「
切勿逕送上級法院」。
中    華    民    國    98    年    8     月    13    日
                              書記官  黃勤涵
◎附錄本案所犯法條：
《刑法第304 條第1 項》
以強暴、脅迫使人行無義務之事或妨害人行使權利者，處3 年以
下有期徒刑、拘役或300 元以下罰金。
《刑法施行法第1 條之1 》
中華民國94年1 月7 日刑法修正施行後，刑法分則編所定罰金之
貨幣單位為新臺幣。
94年1 月7 日刑法修正時，刑法分則編未修正之條文定有罰金者
，自94年1 月7 日刑法修正施行後，就其所定數額提高為30倍。
但72年6 月26日至94年1 月7 日新增或修正之條文，就其所定數
額提高為3 倍。
◎◎附記應注意事項：
《刑法第74條第2 項第4 款、第4 項》
緩刑宣告，得斟酌情形，命犯罪行為人為下列各款事項：
四、向公庫支付一定之金額。。
第2 項第3 款、第4 款得為民事強制執行名義。
《刑法第75條之1 第1 項第4 款》
受緩刑之宣告而有下列情形之一，足認原宣告之緩刑難收其預期
效果，而有執行刑罰之必要者，得撤銷其宣告：
四、違反第74條第2 項第1 款至第8 款所定負擔情節重大者。


司法院資訊處製作；財團法人民間司法改革基金會備份。
